最高法院刑事判決　　　　　　　　　　　　　　　八十六年度台上字第二四五九號
　　上　訴　人　甲○○
　　選任辯護人　周燦雄律師
右上訴人因違反山坡地保育利用條例案件，不服台灣高等法院中華民國八十五年六月
十三日第二審更審判決（八十五年度上更(一)字第三八六號，起訴案號：台灣台北地方
法院檢察署八十三年度偵字第一六五八五號），提起上訴，本院判決如左：
    主  文
上訴駁回。
    理  由
按刑事訴訟法第三百七十七條規定，上訴於第三審法院，非以判決違背法令為理由，
不得為之。是提起第三審上訴，應以原判決違背法令為理由，係屬法定要件。如果上
訴理由狀並未依據卷內訴訟資料，具體指摘原判決不適用何種法則或如何適用不當，
或所指摘原判決違法情事，顯與法律規定得為第三審上訴理由之違法情形，不相適合
時，均應認其上訴為違背法律上之程式，予以駁回。本件原判決撤銷第一審之不當判
決，改判論處上訴人甲○○在公有山坡地內，擅自設置工作物罪刑，係綜合上訴人之
部分自白、證人陳金明、黃水源之證詞，及台北縣山坡地保育利用管理查報與取締案
件會勘紀錄、台北縣新店地政事務所土地複丈成果圖、照片等證據為其論據。認定上
訴人向台灣省政府農林廳林務局承租坐落台北縣烏來鄉○○段九九八之一地號之山坡
地供造林之用，並在其上蓋有木造房屋一棟，因年久失修，上訴人向台北縣烏來鄉公
所申請獲准依照原建材及原面積修繕。詎其於民國八十二年三月間某日起，利用原址
翻修之機會，除在其所承租之土地上如原判決附圖Ａ、Ｃ所示部分之土地上開挖整地
外，竟未經主管機關之許可擅自越界在毗鄰之同段一○○○地號屬台北縣縣有山坡地
上如原判決附圖Ｂ、Ｄ所示部分開挖整地，合併擴建為三層鋼骨鐵造房屋一棟，並舖
設水泥地面等工作物；房屋部分佔用如附圖Ｂ所示，面積為六平方公尺，水泥地面佔
用如附圖Ｄ所示，面積為一七六平方公尺。嗣於八十三年六月四日上午十時許，為警
查獲之事實，已詳其所憑之證據及認定之理由。對於上訴人所辯不知整地建屋有越
界蓋到第一○○○地號之土地上云云，認係卸責飾詞，不足採信。另說明台北縣烏來
鄉公所僅核准上訴人依照舊建物面積修繕，上訴人既供承改建後之面積較原來為大，
雖其越界建屋之面積僅六平方公尺，但舖設水泥地之面積則達一七六平方公尺。且均
在同一地號上，上訴人豈能諉為不知﹖而該第一○○○地號土地係經行政院核定，台
灣省政府公告為台北縣縣有之山坡地，亦有台北縣政府八十四年八月七日八四北府農
字第二八三五一○號函在卷可憑，事證亟為明確。至上訴人未依烏來鄉公所核准之內
容修繕，將原有木造房屋改建為鋼骨鐵造三層房屋而未越界建築部分，屬建築管理之
問題，與山坡地保育利用條例第三十四條第一項之罪構成要件不符，此部分與上開有
罪部分有實質上一罪之關係，爰不另為無罪之諭知。至上訴人擅自舖設水泥部分，雖
未經起訴，但與越界建築房屋部分仍屬實質上一罪之部分行為，為起訴效力所及，自
應併予審究。查上訴人在上述山坡地上改建房屋、舖設水泥地，並未造成公共危險，
業據證人即台北縣農業局人員張金榮證述在卷，並有台北縣政府覆函可憑，因而變更
檢察官以山坡地保育利用條例第三十五條第三項、第一項之起訴法條，改依同條例第
三十四條第一項之罪論處，且該條例第三十四條第一項之罪，為刑法第三百二十條第
二項之特別規定，毋庸再論以竊佔罪等情綦詳。所為論斷，俱有卷內證據資料足憑，
從形式上觀察，原判決並無違背法令之情形存在。按於地上、地下施工使成為具有特
定用途之設施者，即可稱之為工作物。原判決以上訴人在改建之房屋前舖設上述水泥
地面，既供停放車輛使用，自係設置工作物而論處罪刑，即非無所本；該工作物依山
坡地保育利用條例第三十四條第三項之規定採強制沒收主義，不以屬於何人所有者為
限。原判決併以宣告沒收，尤無不當。上訴意旨置原判決上開明確論斷於不顧，對原
審採證、認事及證據證明力自由判斷之審判職權行使，專憑己見，漫指原判決調查未
盡、理由不備、適用法則不當，而所指摘者均為單純事實上之爭執，要非適法之第三
審上訴理由。是上訴意旨所指摘原判決違法情事，顯與法律規定得為第三審上訴理由
之違法情形，不相適合，揆諸前開說明，其上訴為違背法律上之程式，應予駁回。
據上論結，應依刑事訴訟法第三百九十五條前段，判決如主文。
中      華      民      國    八十六    年      四      月     三十     日
                              最高法院刑事第八庭
                                  審判長法官  紀  俊  乾
                                        法官  楊  商  江
                                        法官  黃  正  興
                                        法官  林  茂  雄
                                        法官  洪  耀  宗
      右正本證明與原本無異
                                              書  記  官
中      華      民      國    八十六    年      五      月      六      日
